臺灣高雄地方法院交通事件裁定　　　　　 94年度交聲字第1號
原處分機關　高雄市政府交通局交通事件裁決處
異　議　人　甲○○
即受處分人
上列異議人因違反道路交通管理處罰條例案件，對於高雄市政府
交通局交通事件裁決處所為如附表編號1 至16號所示之裁決（原
處分案號詳如附表所載），聲明異議，本院裁定如下：
    主  文
如附表編號一至十六號所示之原處分均撤銷，發交高雄市政府交
通局交通事件裁決處。
    理  由
一、原處分機關以：異議人即受處分人甲○○所有車牌號碼XPH-
    313 號重型機車，分別於附表編號1 至16所示時間、地點，
    在禁止臨時停車處所停車，經台北市政府交通局依違反道路
    交通管理處罰條例第56條第1 項1 款規定以附表編號1 至16
    所示舉發違反道路交通規定通知單逕行舉發，但異議人未於
    應到案日期到案，故乃以附表編號1 至16號所示之處分案號
    各裁處罰鍰新臺幣（下同）600 元。
二、聲明異議意旨略以：登記於異議人名下之車牌號碼XPH- 313
    號重型機車，平日均由其女林皇君使用，如附表編號1 至16
    號所示各該違規日期，適逢其女林皇君寒假返回高雄期間，
    上開車輛應係遭他人無故挪移至禁止臨時停車處所，並非使
    用人違規停放，且如附表編號1 至16號所示各該舉發違規通
    知單疏未合法送達，以致其事隔2 年餘方裁決書，為此聲明
    異議等語。
三、按汽車駕駛人，在禁止臨時停車處所停車者，處600 元以上
    1200元以下罰鍰；本條例所定罰鍰之處罰，行為人接獲違反
    道路交通管理事件通知單後，於15日內得不經裁決，逕依第
    92條第3 項之罰鍰基準規定，向指定之處所繳納結案；不服
    舉發事實者，應於15日內，向處罰機關陳述意見；其不依通
    知所定期限前往指定處所聽候裁決，且未依規定期限繳納罰
    鍰結案或向處罰機關陳述意見者，處罰機關得逕行裁決之，
    道路交通管理處罰條例第56條第1 項第1 款及第9 條分別定
    有明文。次按對於違反道路交通管理處罰條例之行為，逕行
    舉發者，應按「已查明」之資料填註車牌號碼、車輛種類、
    車主姓名或地址，並於通知單上方空白處加註逕行舉發之文
    字後，由舉發機關「送達」被通知人，違反道路交通管理事
    件統一裁罰標準及處理細則第11條第1 項第3 款亦有明文。
    再按於89年12月5 日修正發布並自90年1 月1 日施行之違反
    道路交通管理事件統一裁罰標準及處理細則第5 條規定：「
    處理違反道路交通管理事件，有關文書送達之程序，依『行
    政程序法』之規定」；末按行政程序法第78條第1 項、第2
    項規定：「對於當事人之送達，有下列各款情形之一者，行
    政機關得依申請，准為公示送達︰一、應為送達之處所不明
    者‧‧‧。有前項所列各款之情形而無人為公示送達之申請
    者，行政機關為避免行政程序遲延，認為有必要時，得依職
    權命為公示送達。」。所謂「應為送達之處所不明者」，係
    指已用相當之方法探查，仍不知其應為送達之處所者而言，
    此有最高法院82年台上字第272 號判例可資參照（按上開最
    高法院判例雖係針對民事訴訟法第149 條第1 項第1 款而為
    解釋，行政程序法第78條第1 項第1 款自應為相同之解釋）
    。另行政程序法第72條第1 項前段規定，送達，於應受送達
    人之住居所、事務所或營業所為之。
四、經查：
  (一)異議人所有車牌號碼XPH - 313 號重型機車，分別於附表編
    號1 至16所示時間、地點，在禁止臨時停車處所停車之事實
    ，固有如附表編號1 至16所示各該台北市政府交通舉發違反
    道路交通管理事件通知單及舉發違規照片等件在卷可稽。
  (二)次查，本件異議人之車籍地固係登記在「高雄市○○區○○
    街156 號」，然其戶籍地址則於89年9 月4 日即遷入「高雄
    縣仁武鄉○○村○○鄰○○街202 號」，此有重型機車車籍查
    詢及法務部戶役政連結作業系統個人基本資料查詢結果各1
    份附卷可稽。
  (三)查本件如附表編號7 號、編號11號至16號所示之7 件舉發違
    規通知單，雖經台北市停車場管理處函覆本院稱：上開7 件
    違規通知單含採證照片舉發後已依該車車籍地址以掛號郵件
    寄發因地址遷移紅單確有退回該處之紀錄，並已依行政程序
    完成公示送達刊登於台北市政府92年第3 期政府公報在案等
    文，有台北市停車管理處94年3 月15日北市停四字第094316
    48300 號函及所檢附之台北市政府公報3 紙在卷可憑，惟遍
    觀全卷，並無任何上開7 件舉發違規通知單對異議人前開車
    籍地址送達遭退回之資料，前開舉發機關是否曾對異議人車
    籍地址寄發舉發違規通知單，已屬堪疑，且縱認上開7 件違
    規通知單確因異議人地址遷移而遭退回，但依上開7 件違規
    通知單所載「違規日」可知，該7 件違規通知單之違規事實
    均係發生於89年12月5 日修正發布並自90年1 月1 日施行之
    違反道路交通管理事件統一裁罰標準及處理細則之後，則有
    關該文書之送達即應依行政程序法之規定；換言之，舉發機
    關應先盡其「查明」義務，而按其「已查明」之資料填註車
    主姓名及地址於逕行舉發之違規通知單上，送達予被通知人
    （即本件異議人），唯有當被通知人之「送達之處所不明」
    ，始得依職權為公示送達。是以，本件異議人之車籍地固仍
    登記在「高雄市○○區○○街156 號」，但其戶籍地址既已
    於89年9 月4 日即遷入「高雄縣仁武鄉○○村○○鄰○○街20
    2 號」，則依違反道路交通管理事件統一裁罰標準及處理細
    則第11條第1 項第3 款之規定意旨，舉發機關應即查明車主
    地址再為送達，亦即可函詢戶政事務所或以其他相當之方法
    調查，詎舉發機關竟未為相當之調查，即逕以異議人地址遷
    移紅單遭退回即率予辦理公示送達，不僅與行政程序法第78
    條第1 項第1 款之要件不符，亦明顯違反同法第72條第1項
    前段之送達規定。是上開7 件舉發通知單既未合法送達，實
    難要求行為人於法定期限內提出申訴，而原處分機關在舉發
    通知單未合法送達前，即對異議人逕行裁處，顯然於法不合
    。
  (四)又本件如附表編號1 至6 號、編號8 號、編號10號所示之8
    件舉發違規通知單之送達，雖先後經舉發機關台北市政府交
    通局於91年5 月22日及同年月23日依前開車籍地址以掛號郵
    務送達，惟均因未獲會晤本人亦無受領文書之同居人、受雇
    人或應送達處所之接收郵件人員，而遭郵務單位退回等情，
    固有違規通知單及送達證書各8 份在卷可稽，惟舉發機關亦
    應先盡其「查明」義務，而按其「已查明」之資料填註車主
    姓名及地址於逕行舉發之違規通知單上，送達予被通知人（
    即本件異議人），唯有當被通知人之「送達之處所不明」，
    始得依職權為公示送達，已如前述，然舉發機關徒以上開8
    件違規通知單因招領逾期而退回，即逕予辦理公示送達，有
    台北市停車管理處94年3 月15日北市停四字第09431648300
    號函1 份在卷可參，則姑不論舉發機關並未提出任何其已完
    成公示送達之文件為憑，尚難認已完成公示送達，縱認確已
    辦理公示送達，惟異議人之戶籍地址既已有所遷移，其未予
    查明，即認定前開8 件文書已無法向異議人為送達，進而逕
    依車籍地址為公示送達，顯屬違背前揭法律規定，不生送達
    之效力。從而，原處分機關所為之裁決即非合法。
  (五)本件如附表編號9 號所示之舉發違規通知單，經本院向高雄
    市政府交通局函詢本件舉發通知單郵寄送達予異議人之情形
    ，經高雄市政府交通局函請舉發單位台北市停出場管理處函
    覆本院略以：「至於第1A0000000 號違規單查無退單之紀錄
    ，至於查詢本案之大宗郵件掛號，依郵政法第225 條及郵件
    處理規則第60條之規定，國內掛號郵件逾6 個月查詢期限，
    郵局已不予查詢」等文，亦有卷附之前揭台北市停車管理處
    94年3 月15日北市停四字第09431648300 號函可按。則本件
    舉發單位既無法舉證確實已依法將前開舉發通知單送達予異
    議人，揆諸前揭規定及說明，原處分機關所為之前揭裁決即
    非合法。
五、綜上所述，原處分機關雖將本件如附表編號1 至16號所示之
    裁決書送達異議人，惟舉發違反道路交通管理事件通知單既
    未經合法送達，則異議人顯無從自動繳納罰鍰或到案聽候裁
    決，原處分機關逕行裁決之期間亦無從起算，因此，自不得
    以裁決書已合法送達為由，即認原處分機關前揭裁決合法，
    從而，本件異議為有理由，原處分應予撤銷，並發交原處分
    機關重新送達後，再依法裁決，以為適法。
據上論斷，應依道路交通案件處理辦法第20條，裁定如主文。
中　　華　　民　　國　　94　　年　　5 　　月　　12　　日
                　交通法庭法  官  劉惠娟
以上正本證明與原本無異。
如不服本裁定應於送達後五日內向本院提出抗告狀。
中　　華　　民　　國　　94　　年　　5 　　月　　12　　日
                          書記官  陳素徵
附表：
┌──┬─────┬────┬────┬────┬─────┬────┬──────┐
│編號│原處分案號│違規時間│違規地點│違規事實│應到案時間│裁罰內容│舉發通知單案│
│    │          │        │        │        │          │        │號          │
├──┼─────┼────┼────┼────┼─────┼────┼──────┤
│ 一 │高市府交裁│九十一年│市○○道│在禁止臨│九十一年二│罰鍰新台│北市交停字第│
│    │字第32-1A1│一月二十│一段    │時停車處│月二十七日│幣600 元│32-1A0000000│
│    │661804號  │二日九時│        │所停車  │          │        │號          │
│    │          │四十分  │        │        │          │        │            │
│    │          │        │        │        │          │        │            │
│    │          │        │        │        │          │        │            │
├──┼─────┼────┼────┼────┼─────┼────┼──────┤
│二  │高市府交裁│九十一年│市○○道│在禁止臨│九十一年二│罰鍰新台│北市交停字第│
│    │字第32-1A1│一月二十│一段    │時停車處│月二十七日│幣600 元│32-1A0000000│
│    │659914號  │二日十四│        │所停車  │          │        │號          │
│    │          │時      │        │        │          │        │            │
│    │          │        │        │        │          │        │            │
├──┼─────┼────┼────┼────┼─────┼────┼──────┤
│三  │高市府交裁│九十一年│市○○道│在禁止臨│九十一年二│罰鍰新台│北市交停字第│
│    │字第32-1A1│一月二十│一段    │時停車處│月二十八日│幣600 元│32-1A0000000│
│    │661686號  │三日九時│        │所停車  │          │        │號          │
│    │          │四十分  │        │        │          │        │            │
│    │          │        │        │        │          │        │            │
├──┼─────┼────┼────┼────┼─────┼────┼──────┤
│四  │高市府交裁│九十一年│市○○道│在禁止臨│九十一年二│罰鍰新台│北市交停字第│
│    │字第32-1A1│一月二十│一段    │時停車處│月二十八日│幣600 元│32-1A0000000│
│    │697220號  │三日十四│        │所停車  │          │        │號          │
│    │          │時二十五│        │        │          │        │            │
│    │          │分      │        │        │          │        │            │
├──┼─────┼────┼────┼────┼─────┼────┼──────┤
│五  │高市府交裁│九十一年│市○○道│在禁止臨│九十一年三│罰鍰新台│北市交停字第│
│    │字第32-1A1│一月二十│一段    │時停車處│月一日    │幣600元 │32-1A0000000│
│    │662376號  │四日九時│        │所停車  │          │        │號          │
│    │          │二十五分│        │        │          │        │            │
│    │          │分      │        │        │          │        │            │
├──┼─────┼────┼────┼────┼─────┼────┼──────┤
│六  │高市府交裁│九十一年│市○○道│在禁止臨│九十一年三│罰鍰新台│北市交停字第│
│    │字第32-1A1│一月二十│一段    │時停車處│月二日    │幣600 元│32-1A0000000│
│    │697321號  │五日九時│        │所停車  │          │        │號          │
│    │          │四十分  │        │        │          │        │            │
│    │          │        │        │        │          │        │            │
├──┼─────┼────┼────┼────┼─────┼────┼──────┤
│七  │高市府交裁│九十一年│市○○道│停車位置│九十一年三│罰鍰新台│北市交停字第│
│    │字第32-1A1│一月二十│一段    │不依規定│月六日    │幣600 元│32-1A0000000│
│    │685586號  │九日十一│        │        │          │        │號          │
│    │          │時五十五│        │        │          │        │            │
│    │          │分      │        │        │          │        │            │
├──┼─────┼────┼────┼────┼─────┼────┼──────┤
│八  │高市府交裁│九十一年│市○○道│停車位置│九十一年三│罰鍰新台│北市交停字第│
│    │字第32-1A1│一月三十│        │不依規定│月七日    │幣600 元│32-1A0000000│
│    │689581號  │日十時四│        │        │          │        │號          │
│    │          │十分    │        │        │          │        │            │
├──┼─────┼────┼────┼────┼─────┼────┼──────┤
│九  │高市府交裁│九十一年│市○○道│在禁止臨│九十一年三│罰鍰新台│北市交停字第│
│    │字第32-1A1│一月三十│一段    │時停車處│月八日    │幣600 元│32-1A0000000│
│    │700167號  │一日八時│        │所停車  │          │        │號          │
│    │          │三十五分│        │        │          │        │            │
├──┼─────┼────┼────┼────┼─────┼────┼──────┤
│十  │高市府交裁│九十一年│建成平面│在禁止臨│九十一年三│罰鍰新台│北市交停字第│
│    │字第32-1A1│二月一日│停車場  │時停車處│月九日    │幣600 元│32-1A0000000│
│    │689922號  │九時二十│        │所停車  │          │        │號          │
│    │          │分      │        │        │          │        │            │
│    │          │        │        │        │          │        │            │
├──┼─────┼────┼────┼────┼─────┼────┼──────┤
│十一│高市府交裁│九十一年│建成平面│在禁止臨│九十一年三│罰鍰新台│北市交停字第│
│    │字第32-1A1│二月五日│停車場  │時停車處│月二十日  │幣600 元│32-1A0000000│
│    │690765號  │九時    │        │所停車  │          │        │號          │
│    │          │        │        │        │          │        │            │
│    │          │        │        │        │          │        │            │
├──┼─────┼────┼────┼────┼─────┼────┼──────┤
│十二│高市府交裁│九十一年│建成平面│在禁止臨│九十一年三│罰鍰新台│北市交停字第│
│    │字第32-1A1│二月六日│停車場  │時停車處│月二十一日│幣600 元│32-1A0000000│
│    │693402號  │八時四十│        │所停車  │          │        │號          │
│    │          │分      │        │        │          │        │            │
│    │          │        │        │        │          │        │            │
├──┼─────┼────┼────┼────┼─────┼────┼──────┤
│十三│高市府交裁│九十一年│建成平面│在禁止臨│九十一年三│罰鍰新台│北市交停字第│
│    │字第32-1A1│二月八日│停車場  │時停車處│月二十三日│幣600 元│32-1A0000000│
│    │693562號  │八時三十│        │所停車  │          │        │號          │
│    │          │分      │        │        │          │        │            │
│    │          │        │        │        │          │        │            │
├──┼─────┼────┼────┼────┼─────┼────┼──────┤
│十四│高市府交裁│九十一年│建成平面│在禁止臨│九十一年三│罰鍰新台│北市交停字第│
│    │字第32-1A1│二月十八│停車場  │時停車處│月二十四日│幣600 元│32-1A0000000│
│    │693662號  │日九時  │        │所停車  │          │        │號          │
│    │          │        │        │        │          │        │            │
├──┼─────┼────┼────┼────┼─────┼────┼──────┤
│十五│高市府交裁│九十一年│建成平面│在禁止臨│九十一年三│罰鍰新台│北市交停字第│
│    │字第32-1A1│二月十九│停車場  │時停車處│月二十七日│幣600 元│32-1A0000000│
│    │739536號  │日八時五│        │所停車  │          │        │號          │
│    │          │十五分  │        │        │          │        │            │
├──┼─────┼────┼────┼────┼─────┼────┼──────┤
│十六│高市府交裁│九十一年│建成平面│在禁止臨│九十一年三│罰鍰新台│北市交停字第│
│    │字第32-1A1│二月二十│停車場  │時停車處│月二十八日│幣600 元│32-1A0000000│
│    │739696號  │日九時四│        │所停車  │          │        │號          │
│    │          │十五分  │        │        │          │        │            │
└──┴─────┴────┴────┴────┴─────┴────┴──────┘
